【裁判字號】    95,訴,185
【裁判日期】    950523
【裁判案由】    強盜
【裁判全文】
臺灣屏東地方法院刑事判決               95年度訴字第185號
公  訴  人  臺灣屏東地方法院檢察署檢察官
被      告  丙○○
                    現在臺灣屏東看守所羈押中
指定辯護人  本院公設辯護人  辛○○
上列被告因強盜等案件，經檢察官提起公訴（95年度偵字第657
號、95年度偵字第1231號、95年度偵字第1286號、95年度偵字第
1303號），本院判決如下：
    主  文
丙○○連續犯搶奪罪，累犯，處有期徒刑壹年，未扣案之剪刀壹
支沒收。又連續犯強盜罪，累犯，處有期徒刑伍年陸月，扣案之
玩具手槍壹把沒收。應執行有期徒刑陸年肆月，未扣案之剪刀壹
支及扣案之玩具手槍壹把均沒收。
    事  實
一、丙○○前曾因竊盜、侵占、違反毒品危害防制條例及陸海空
    軍刑法案件，經法院分別判處有期徒刑7 月、3 月、8 月、
    8 月確定，嗣經臺灣高雄地方法院以93年度聲字第754 號裁
    定應執行有期徒刑1 年10月，甫於94年6 月15日縮刑期滿執
    行完畢。詎其猶不知悔改，竟意圖為自己不法所有，並基於
    攜帶兇器竊盜、搶奪及強盜之概括犯意，連續為下列犯行：
  (一)丙○○於95年1 月19日17時許，騎乘其所有未懸掛車牌之黑
    色重型機車（該車原車牌號碼為PKP-807 號，丙○○於作案
    時均先將車牌取下以逃避警方追緝），在屏東縣潮州鎮○○
    路與朝昇路路口，見乙○○徒步行經該處，認有機可趁，即
    騎車至乙○○右方，乘乙○○不及防備之際，自乙○○右方
    搶奪乙○○所有提於右手之米黑色皮包1 只（內有現金新臺
    幣（下同）15,000元、汽車駕駛執照、中國信託銀行信用卡
    、健保卡、國民身分證各1 張、郵局存摺1 本及行動電話1
    支），得手後迅即逃離現場。
  (二)丙○○於95年1 月20日23時30分許，騎乘上開機車，攜帶其
    所有客觀上具有危險性，足以危害人之生命、身體安全，可
    供兇器使用之剪刀1 支，在屏東縣來義鄉來義國中側門對面
    停車場，見湯行根所有由戊○○使用之車牌號碼UM-0901 號
    自小貨車停在該處，認有機可乘，遂以上開兇器剪刀開啟電
    門，發動後竊取該自小貨車，得手後留供己駕駛以搶奪他人
    財物。
  (三)丙○○竊得上開自小貨車後旋於95年1 月21日凌晨2 時30分
    許，駕駛該自小貨車，在屏東縣內埔鄉○○村○○路653 號
    前，見丁○○在該處購物，認有機可趁，即駕車至丁○○右
    方，乘丁○○不及防備之際，伸出左手自丁○○右方搶奪丁○○所有背於右肩之咖啡色皮包1 只（內有現金2 萬餘元、
    國民身分證、健保卡各2 張、郵局金融卡、臺灣銀行金融卡
    、台新銀行信用卡各1 張、印章1 枚、行動電話2 支），得
    手後迅即逃離現場，並將上開自小貨車棄置在屏東縣來義鄉
    赤新橋附近。
  (四)丙○○於95年1 月24日17時30分許，騎乘上開機車，在屏東
    縣萬巒鄉○○村○○路第一銀行五溝辦事處前，見壬○○騎
    乘機車正欲在該處停車，丙○○即上前攔下壬○○，並自口
    袋中取出無殺傷力之黑色玩具手槍，對壬○○脅迫稱：「這
    是真槍，我只要錢」等語，意圖強盜壬○○，惟壬○○發現
    丙○○所持之手槍係玩具手槍而未交付財物，丙○○即逃離
    現場而未遂。
  (五)丙○○於95年1 月24日17時50分許，騎乘上開機車，在屏東
    縣萬巒鄉五溝村五溝國小前，見己○○騎乘機車經過該處，
    丙○○即上前攔下己○○，並自口袋中取出上開玩具手槍，
    對己○○脅迫稱：「把錢拿出來」等語，至使己○○心生畏
    怖不能抗拒，而將其所有之皮包（內有現金1,200 元、郵局
    金融卡、華南銀行金融卡、國泰世華銀行信用卡、遠東銀行
    信用卡、國民身分證、健保卡、汽車駕駛執照、機車駕駛執
    照、機車行照各1 張）交付予丙○○，丙○○得手後迅即逃
    離現場。
  (六)丙○○於95年1 月24日18時許，騎乘上開機車，在屏東縣萬
    巒鄉○○村○○路與永和巷口，見癸○○徒步行經該處，認
    有機可趁，即騎車至癸○○右方，乘癸○○不及防備之際，
    自癸○○右方搶奪癸○○所有背於右肩之側背包1 只（內有
    現金1,000 元、數位相機1 台、行動電話1 支、聯邦銀行信
    用卡2 張、匯豐銀行信用卡、第一銀行信用卡、中國信託銀
    行信用卡、聯邦銀行金融卡、國民身分證、機車駕駛執照、
    健保卡各1 張），得手後迅即逃離現場。
  (七)丙○○於95年1 月24日（起訴書誤載為95年1 月20日）20時
    30 分 許，騎乘上開機車，在屏東縣潮州鎮○○○路與中山
    路路口，見甲○○騎乘機車經過該處，丙○○即上前攔下甲○○，並自口袋中取出上開玩具手槍，對甲○○脅迫稱：「
    把錢拿出來」等語，至使甲○○心生畏怖不能抗拒，而將其
    所有之現金1,300 元交付予丙○○，丙○○得手後迅即逃離
    現場。
  (八)丙○○於95年1 月24日20時40分許，騎乘上開機車，在屏東
    縣潮州鎮○○路與中洲路路口，見庚○○騎乘機車經過該處
    ，丙○○即上前攔下庚○○，並自口袋中取出上開玩具手槍
    ，對庚○○脅迫稱：「我只要錢不要命、妳應該知道這是什
    麼意思」等語，至使庚○○心生畏怖不能抗拒，而任丙○○
    將其所有之鑰匙包（內有現金1 千餘元）取走，丙○○得手
    後欲騎乘機車離去之際，其所騎乘之機車後車燈為庚○○所
    騎乘之機車車牌勾住致破碎在地，嗣庚○○報警處理，經到
    場處理之警員依留在現場之上開後車燈破片，與丙○○所騎
    乘之上開機車比對吻合後，始循線查獲，丙○○並於95年2
    月10日帶同警員至屏東縣萬巒鄉佐置幹四五電線桿附近，起
    出上開玩具手槍扣案。
二、案經屏東縣警察局內埔分局、潮州分局分別報請臺灣屏東地
    方法院檢察署檢察官偵查起訴。
    理  由
一、關於證據能力之意見：
  (一)證人即被害人乙○○、己○○、癸○○、甲○○、庚○○於
    偵查中經具結所為之證述，渠等未曾提及檢察官在偵查時有
    不法取供之情形，被告丙○○亦未曾釋明上開證述有何顯不
    可信之情況，是渠等於偵查中之證言依刑事訴訟法第159 條
    之1 第2 項之規定，自得為證據。另證人即被害人乙○○、
    戊○○、丁○○、壬○○、己○○、癸○○、甲○○、庚○○於警詢時之證述，其性質雖均屬傳聞證據，且查無符合刑
    事訴訟法第159 條之1 至之4 之情形，惟渠等於警詢時所為
    之上開證述，業經於本院於審判程序時予以提示並告以要旨
    ，且各經檢察官、被告及辯護人表示意見，當事人及辯護人
    已知上述筆錄乃傳聞證據，且均未於言詞辯論終結前對該等
    筆錄內容異議，是渠等於警詢時之證述依刑事訴訟法第159
    條之5 之規定，得為證據。
  (二)卷附之內政部警政署刑事警察局95年3 月16日刑鑑字第0950
    031022號鑑定書1 份，係屏東縣警察局內埔屏東分局委請鑑
    定，非由檢察官或法院選任或囑託為鑑定之機關，為被告以
    外之人於審判外所為之書面陳述，屬於傳聞證據，然被告丙○○及檢察官均同意作為證據，且本院審酌內政部警政署刑
    事警察局乃我國主要鑑驗機關，其所屬人員均受專業訓練，
    並已將鑑定之經過及結果載明在該鑑定書上，足認該書面陳
    述作成之情況，未見有何不適當之情形，故依刑事訴訟法第
    159 條之5 第1 項之規定，得為證據。
二、上揭事實，業據被告丙○○於警詢時、偵查中及本院審理時
    坦承不諱，核與證人即被害人乙○○（見屏東縣警察局潮州
    分局潮警刑字第0950005287號卷第6 頁至第9 頁、95年度偵
    字第657 號卷第47頁）、戊○○（見屏東縣警察局內埔分局
    內警刑字第0950020344號卷第7 頁）、丁○○（見屏東縣警
    察局內埔分局內警刑字第0950020344號卷第9 頁至第12頁）
    、壬○○（見屏東縣警察局內埔分局內警刑字第0950020364
    號卷第1 頁）、己○○（見屏東縣警察局內埔分局內警刑字
    第0950020218號卷第12頁至第16頁、95年度偵字第657 號卷
    第45頁）、癸○○（同上警卷第18頁至第22頁、同上偵卷第
    45頁）、甲○○（同上警卷第23頁至第27頁、同上偵卷第46
    頁）、庚○○（同上卷第28頁至第31頁、同上偵卷第46頁）
    於警詢時、偵查中證述之情節相符，並有玩具手槍1 支扣案
    可稽，復有現場位置圖3 紙（見屏東縣警察局潮州分局潮警
    刑字第0950005287號卷第90頁至第92頁）、車籍資料作業詳
    細畫面（同上卷第97頁）、車號查詢汽車車籍表（見95年度
    偵字第1231號卷第3 頁）各1 紙、贓物認領保管單2 紙（見
    屏東縣警察局內埔分局內警刑字第0950020344號卷第22頁、
    第23頁）及照片數幀在卷足憑，又經警將被告所有之機車燈
    座與現場掉落之燈蓋送請內政部警政署刑事警察局以重合比
    對法鑑定，結果認：「破碎燈蓋B1與B2斷裂邊緣型態吻合，
    認係源自同一機車後方左方向燈之碎片，並可安裝至送鑑之
    機車後燈座上；碎裂燈蓋B3為機車後煞車燈之碎片，可安裝
    至送鑑機車後燈座上，並與送鑑機車後燈座上殘留之碎片A1
    及A2斷裂邊緣型態吻合，認該後煞車燈蓋（B3) 源自該機車
    （PKP-807）後 燈座」，有該局95年3 月16日刑鑑字第0950
    031022號鑑定書1 份（見本院卷第31頁以下）附卷可稽，堪
    信被告上開自白確與事實相符。再按強盜罪之所謂「不能抗
    拒」，係指行為人所為之強暴、脅迫等不法行為，就當時之
    具體事實，予以客觀之判斷，足使被害人身體上或精神上達
    於不能或顯難抗拒之程度而言（最高法院94年度台上字第22
    66號判決意旨參照），查本件被告雖係持無殺傷力之黑色玩
    具手槍為本件強盜犯行，惟其所選擇之被害人均係未服兵役
    之女性，渠等對槍枝真偽之判斷能力自較低，且被告係遽然
    靠近被害人後取出上開玩具手槍喝令被害人交付財物，而一
    般手槍多為黑色，自難強求被害人能於極短時間內判斷被告
    所持之手槍是否為真槍，再被害人己○○、甲○○、庚○○
    確因被告之所為而交付財物或任被告取其財物，是本件依客
    觀之判斷，堪認被告之所為足使被害人精神上達於顯難抗拒
    之程度，本案事證已臻明確，被告犯行堪予認定。
三、按刑法第321 條第1 項第3 款之攜帶兇器竊盜罪，係以行為
    人攜帶兇器竊盜為其加重條件，所謂兇器，其種類並無限制
    ，凡客觀上足對人之生命、身體構成威脅，具有危險性之兇
    器均屬之，本件被告丙○○為竊取上開自小貨車犯行所攜帶
    之剪刀1 支，為金屬製品，質地堅硬、銳利之物，客觀上足
    以對人體造成威脅，可認定為兇器；又被告為強盜犯行所使
    用之玩具手槍為塑膠材質，客觀上不足以對人體造成威脅，
    尚難認定為兇器。是核被告就事實欄一(一)、(三)、(六)之所為，
    係犯刑法第325 條第1 項之搶奪罪；其就事實欄一(二)之所為
    ，係犯刑法第325 條第1 項之搶奪罪、第321 條第1 項第3
    款之攜帶兇器竊盜罪；其就事實欄一(四)之所為，係犯刑法第
    328 條第4 項、第1 項之強盜未遂罪；其就事實欄一(五)、(七)
    、(八)之所為，係犯刑法第328 條第1 項之強盜罪。被告先後
    多次搶奪及強盜（含強盜未遂）犯行，時間緊接、犯罪構成
    要件相同，顯係基於概括犯意反覆為之，應依連續犯之規定
    各論以一罪，並依法加重其刑；又被告係以竊取自小貨車為
    方法而達其搶奪之目的，所犯之搶奪罪與攜帶兇器竊盜罪2
    罪之間，有方法目的之牽連關係關係，應依牽連犯之規定，
    從情節較重之搶奪罪處斷。被告所犯搶奪及強盜2 罪間，犯
    意個別、行為互殊，應予分論併罰。再被告曾因竊盜、侵占
    、違反毒品危害防制條例及陸海空軍刑法案件，經法院分別
    判處有期徒刑7 月、3 月、8 月、8 月確定，嗣經臺灣高雄
    地方法院以93年度聲字第754 號裁定應執行有期徒刑1 年10
    月，甫於94年6 月15日縮刑期滿執行完畢等情，有臺灣高等
    法院被告前案紀錄表1 份在卷可稽，其於受有期徒刑之執行
    完畢，5 年以內再犯本件有期徒刑以上之罪，為累犯，所犯
    2 罪均應依刑法第47 條 之規定遞加重其刑。爰審酌被告正
    值壯年，不思正途營生，竟貪圖小利而為本件犯行，造成被
    害人損失，危害社會治安甚鉅，惡性非輕，惟犯罪後尚知坦
    承犯行態度良好，及其犯罪之目的、手段等一切情狀，就其
    所犯2 罪分別量處如主文所示之刑，並定其應執行之刑，以
    資懲儆。被告為攜帶兇器竊盜犯行所用之剪刀1 支（雖未扣
    案，然無證據證明已滅失）及扣案之玩具手槍1 把，均為被
    告所有，供其犯本件犯行所用之物，業據其供明在卷，均應
    依刑法第38條第1 項第2 款之規定，宣告沒收之。
據上論斷，依刑事訴訟法第299 條第1 項前段，刑法第56條、第
325 條第1 項、第328 條第1 項、第47條、第55條、第51條第5
款、第38條第1 項第2 款，判決如主文。
本案經檢察官葉容芳到庭執行職務。
中    華    民    國    95    年    5     月    23    日
                  刑事第五庭    審判長法  官    石家禎
                                      法  官    楊文廣
                                      法  官    林家聖
以上正本證明與原本無異。
如不服本判決應於收受本判決送達後10日內向本院提出上訴書狀
，其未敘述上訴理由者，並得於提起上訴後10日內向本院補提理
由書狀（均須按他造當事人之人數附繕本）「切勿逕送上級法院
」
中    華    民    國    95    年    5     月    23    日
                                書記官  莊正彬
附錄本判決論罪科刑法條全文：
刑法第321條第1項第3款
犯竊盜罪而有左列情形之一者，處6 月以上、5 年以下有期徒刑
：
三  攜帶兇器而犯之者。
刑法第325條第1項
意圖為自己或第三人不法之所有，而搶奪他人之動產者，處6 月
以上5 年以下有期徒刑。
刑法第328條第1項
意圖為自己或第三人不法之所有，以強暴、脅迫、藥劑、催眠術
或他法，至使不能抗拒，而取他人之物或使其交付者，為強盜罪
，處5 年以上有期徒刑。


司法院資訊處製作；財團法人民間司法改革基金會備份。
